臺灣臺北地方法院民事判決　　　　　　　　　　　　　九十三年度訴字第七五六號
　　原　　　告　台新國際商業銀行股份有限公司
　　法定代理人　丙○○
　　訴訟代理人　甲○○
　　被　　　告　乙○○
　　訴訟代理人　丁○○
右當事人間請求清償借款事件，本院於中華民國九十三年三月二十六言詞辯論終結，
判決如下：
    主  文
被告應給付原告新台幣貳佰壹拾貳萬柒仟陸佰伍拾壹元，及自民國九十二年七月十六
日起至清償日止，按年息百分之九點零五計算之利息暨按上開利率百分之二十加計之
違約金。
訴訟費用由被告負擔。
本判決於原告以新台幣柒拾壹萬元預供擔保後，得假執行。
    事實及理由
一、原告起訴主張：訴外人詹秋蘭（下稱詹秋蘭）於民國八十五年起邀同被告為連帶
    保證人，分別於八十五年六月二十八日、八十七年五月十七日，向訴外人大安商
    業銀行（下稱大安銀行）借款，借款(一)三百二十五萬元，約定借款期限至年八十
    五年六月二十八日起至九十二年六月二十七日止，並同意利息按基本放款利率加
    百分之一點二五計息；借款(二)七十五萬元，約定借款期限自八十七年五月十七日
    至一○二年五月十六日止，利息按基本放款利率加百分之零點七五計息。雙方並
    約定，自繳息日起，遲延在六個月內者，按上開利率百分之十，超過六個月者，
    按上開利率百分之二十加計違約金。又大安銀行與原告於九十年十二月三十日經
    財政部核准合併，並以原告為存續銀行。詎訴外人詹秋蘭於借得上開款項後，該
    二筆借款均自八十八年十月二十八日起，即未繳付本息，依授信約定書第六條第
    一款之約定，其債務應視為全部到期，就借款(一)部分仍積欠二百三十二萬四千四
    百二十三元，就借款(二)部分則積欠七十一萬四千四百三十六元，嗣經原告聲請強
    制執行詹秋蘭提供擔保之不動產，並經台灣桃園地方法院九十二年度執字第二○
    八三號強制執行在案，分配後仍有本金二百十二萬七千六百五十一元暨九十二年
    七月十六日起算之利息及違約金不足受償，被告為連帶保證人，依法應負連帶清
    償責任，爰依連帶保證法律關係請求(一)被告應給付原告二百一十二萬七千六百五
    十一元及自九十二年七月十六日起至清償日止，按年息百分之九點零五計算之利
    息暨按上開利率百分之二十加計之違約金，(二)願供擔保請准宣告假執行，並提出
    財政部函、借據、授信約定書、附約、分配表等影本為證。
二、被告固不否認親自於系爭借據及授信約定書上簽名同意擔任詹秋蘭之連帶保證人
    ，惟抗辯：原告先前起訴曾遭法院裁定駁回，又以同一事實提起本訴顯然違背既
    判力之規定，本件係因詹秋蘭提供予原告設定抵押權之不動產遭第三人訴請塗銷
    抵押權，原告要求詹秋蘭另外提供擔保，被告遭原告脅迫始同意擔任詹秋蘭之連
    帶保證人，詹秋蘭既已重新設定抵押權予原告，被告之連帶保證責任即已解除，
    又系爭借據僅有被告簽名並無記載被告住址，是兩造間連帶保證契約因當事人意
    思表示未合致應屬無效，而詹秋蘭所借貸款項本應分八十四期償還，原告未經被
    告同意，擅自同意詹秋蘭得以二百四十期償還本息，被告依民法第七百五十五條
    之規定毋庸負連帶保證責任云云，並提出台灣桃園地方法院八十七年度訴字第一
    ○一○號民事判決書、協議書、建物權狀、授信約定書等影本為證。
三、本件依兩造訂立之授信約定書第十三條之規定，合意由本院為第一審管轄法院，
    是本院就本件訴訟，自有管轄權，合先敘明。
四、查本件原告就其主張之事實，業據其提出與所述相符之財政部函、借據、授信約
    定書、附約、分配表等影本為證，被告對此亦不爭執，自堪信為真。被告雖抗辯
    原告重複起訴，惟查原告前以同一事實訴請被告清償借款事件，因未繳納裁判費
    ，經本院以九十二年度訴字第二四七號裁定駁回，有該裁定影本在卷足憑，該裁
    定僅為程序上裁定，非屬具既判力之終局確定判決，是原告提起本訴，並無違反
    既判力，合先敘明。查系爭借據、授信約定書已載明借款金額、借款期間、償還
    方式、利息、違約金及特約條款等重要事項，被告並親自於該借據、授信約定書
    上簽名蓋章表示同意擔任詹秋蘭之連帶保證人，有該借據、授信約定書等影本在
    卷足憑，是認兩造間意思表示應已合致，並不因系爭借據未記載原告住址而受影
    響，又被告抗辯係遭原告脅迫而同意擔任詹秋蘭之連帶保證人，惟遭原告否認，
    被告復未舉證以實其說，是被告所為抗辯，自無足採。又系爭借據約定償還期限
    本自始即約定為分二百四十期償還，非如被告所指分八十四期償還，是原告並無
    被告所指未經連帶保證人同意主債務人緩期清償同意之情，且系爭連帶保證契約
    並未以詹秋蘭重新設定抵押權予原告為解除條件，有系爭借據影本在卷足憑，是
    縱詹秋蘭事後重新設定抵押權予原告，被告所負連帶保證責任亦不因此而解除，
    是被告前揭抗辯，均無足取。
五、按借用人應於約定期限內，返還與借用物種類、品質、數量相同之物；連帶債務
    之債權人，得對於債務人中之一人，或數人，或其全體，同時或先後請求全部或
    一部之給付，民法第四百七十八條前段、第二百七十三條第一項分別定有明文。
    從而原告依據消費借貸及連帶保證契約之法律關係，請求被告連帶給付借款二百
    一十二萬七千六百五十一元，及如主文第一項所示之利息、違約金，為有理由，
    應予准許。又原告陳明願供擔保，請求宣告假執行，核無不合，茲酌定相當之擔
    保金額，予以准許。
六、本件判決之基礎已臻明確，兩造其餘之攻擊防禦方法及舉證，核與判決無影響，
    毋庸一一論列，併此敘明。
七、據上論結，本件原告之訴為有理由，依民事訴訟法第七十八條及第三百九十條第
    二項，判決如主文。
中　　　華　　　民　　　國　　九十三　　年　　　四　　　月　　  九  　　日
                    民事第二庭  審判長法  官    丁蓓蓓
                                      法  官    黃雯惠
                                      法  官    李家慧
正本係照原本作成
如對本判決上訴，須於判決送達後廿日內向本院提出上訴狀
中　　　華　　　民　　　國　　九十三　　年　　　四　　　月　　 十二 　　日
                                      書記官    劉芳菊
